【裁判字號】    99,事聲,13
【裁判日期】    990222
【裁判案由】    聲明異議
【裁判全文】
臺灣彰化地方法院民事裁定              99年度事聲字第13號
異 議 人即
債  權  人  萬泰商業銀行股份有限公司
法定代理人  乙○○
相 對人 即
債  務  人  甲○○
上列異議人對於民國99年1月7日本院司法事務官所為97年度執消
債更字第51號認可更生方案之裁定，聲明異議，本院裁定如下：
    主  文
異議駁回。
    理  由
一、按「債務人有薪資、執行業務所得或其他固定收入，法院認
    更生方案之條件公允者，得不經債權人會議可決，逕依債務
    人之聲請或依職權以裁定認可更生方案。」、「法院為認可
    之裁定時，因更生方案履行之必要，對於債務人在未依更生
    條件全部履行完畢前之生活程度，得為相當之限制。」，消
    費者債務清理條例第64條第1項、第62條第2項分別定有明文
    。次按債務人更生方案應否准許，係以是否公允為斷。而所
    謂公允，應審酌債權人與債務人間利益衡平，債務人償債能
    力與清償誠意，以及社會公益等因素為綜合判斷，非以還款
    成數為絕對標準。
二、異議人異議意旨略以：
  (一)相對人自民國95年7月債務協商成立時起至97年3月間為止，
    均如期繳款清償，竟於消費者債務清理條例施行後驟然毀諾
    ，希冀以更生程序得以免除債務，相對人是否具有不能清償
    債務或有不能清償之虞，尚存疑義。
  (二)相對人應審酌其自身經濟能力，選擇其他方式扶養其父，非
    僅有給付扶養費一途，且其父是否已無法維持生活，尚待查
    證與確認。再加上其父若受領政府津貼、補助款、年金等，
    均應先予剔減後，再計算扶養費，始較妥當。
  (三)依國人每月平均工作日數約22日，法定強制退休年齡為65歲
    ，原審裁定未深究相對人所陳報每月應支出費用是否合理外
    ，僅憑相對人收支及處境堪憐，因此認定相對人每月工作14
    日及更生方案清償期為6年，故予認可，實屬片面維護相對
    人利益，而未平衡雙方權利義務，難認公允，亦與消費者債
    務清理條例之立法意旨相背等語。
三、經查：
  (一)依原審卷附相關收入切結書顯示，相對人在日元營造有限公
    司擔任板模工人，按日計酬，每月收入約新台幣（下同）2
    萬8 千元。本院裁定准相對人開始更生程序後，相對人提出
    按月清償1萬3千元、還款期限至6年、共分72期、總清償金
    額為93萬6千元之更生方案，債務總清償比例達百分之59.44
    。本院司法事務官因認該更生方案，公允適當，予以認可，
    並諭知相對人之生活限制行為，即非無據。
  (二)依原更生卷所附相關診斷證明書影本顯示，相對人於96年11
    月19日工作時因板模坍塌自高處摔落，致其受有左尺骨骨折
    、右側股骨頭缺血壞死、右大腿扭傷等職業傷害（職業災害
    ），必須住院醫療及進行復健，更於97年4月17日施行全髖
    人工關節置換手術，並於術後3個月內必須靜養，不宜從事
    粗重工作。由此，可知相對人發生職業災害與其毀諾間，確
    實具有因果關係。是以，異議人主張相對人趁消費者債務清
    理條例施行後故意毀諾，難謂有據，故難採認。
  (三)依原更生卷所附相關戶口名簿影本及家族系統表顯示，相對
    人之父詹金傳係25年10月31日出生之人，年逾73歲，顯無謀
    生能力。是以，相對人陳報由其與其兄姐詹耀舜、詹耀宗、
    詹春蘭等4人共同負擔其父每月最低生活支出9,829元，即相
    對人每月分擔其父扶養費2,457元，即無不當。至於異議人
    主張相對人之父扶養費計算欠妥乙節，未據異議人提出具體
    證據以實其說，故難採認。
  (四)相對人於原審司法事務官訊問時陳稱，其目前仍從事板模工
    作，按日計酬，日薪1,800元，無雨時每個月上工10餘日，9
    月份工作13天半，腳受傷後無法選擇工作等語（原更生執行
    卷98年10月15日訊問筆錄參照）。由此，可知相對人從事板
    模高勞力工作，依其工作性質，每月工作天數全賴天氣及身
    體狀況而定，實難與一般上班族每月平均工作22日相比擬。
    再者，判斷更生方案履行期限，應考量各債務人實際清償能
    力，並以當前實領薪資及收入為核定基準。至於延長更生方
    案履行期間，係為降低債務人每期清償金額，以提高履行成
    功機會，並非增加給付額，期能迅速清理債務，保障債務人
    生存權，兼顧債權人利益，而達維持經濟秩序及安定社會之
    效。基此，原審司法事務官以相對人平均工作天數可得薪資
    收入，作為計算標準，核無違誤。況且，相對人每月生活必
    要支出，除其本身每月最低生活費9,829元外，尚須支付其
    父扶養費2,457元，及清償金額1萬3千元，據此算出相對人
    每月支出金額合計25,286元（計算式：9,829＋2,457＋13,0
    00＝25,286）。又此數額約合於相對人每月工作日數14日所
    得收入總額（計算式：25,286÷1,800≒14，小數點以下四
    捨五入），足見相對人已盡最大努力及還款誠意。是以，異
    議人前開異議，即無依據，尚難採認。
四、綜上所述，原審司法事務官以相對人所提更生方案，經審酌
    生活必要支出、程度及金額後，因認更生方案之條件尚屬公
    允適當，且清償總額為93萬6千元，清償比例達百分之59.44
    ，復無消費者債務清理條例第63條、第64條第2項各款所列
    不得認可更生方案之消極事由，遂依同條例第64條第1項、
    第62條第2項等規定，予以認可，並諭知相對人之生活限制
    行為，即無不合。從而，異議人前開異議，為無理由，應予
    駁回。
五、爰依消費者債務清理條例第15條、民事訴訟法第240條之4第
    3項後段，裁定如主文。
中    華    民    國    99    年    2     月    22    日
                民事第一庭      法  官  陳正禧
以上正本係照原本作成。
如對本裁定抗告，須於裁定送達後10日內向本院提出抗告狀。
中    華    民    國    99    年    2     月    22    日
                                書記官  莊素美

司法院資訊處製作；財團法人民間司法改革基金會備份。
